臺灣臺中地方法院交通事件裁定　　　　　　　　　　九十三年度交聲字第六一二號
　　原處分機關　交通部公路總局臺中區監理所
　　受 處分 人　甲○○
右列受處分人因違反道路交通管理處罰條例案件，對於交通部公路總局臺中區監理所
民國九十三年八月十六日所為之裁決（中監違字第裁六○─ＧＣ0000000號裁
決書），聲明異議，本院裁定如左：
    主  文
原處分撤銷。
甲○○汽車駕駛人行經無號誌之交岔路口不減速慢行，處罰鍰新臺幣陸佰元，並記違
規點數點。
    理  由
一、原處分機關略以：受處分人甲○○，於民國九十三年五月一日十時四十分許，駕
    駛車號Ｇ８─２８２７號自用小貨車，在臺中市○○街與大墩十四街口，因行經
    無號誌之交叉路口未減速慢行，作隨時停車之準備，肇事致騎乘重機車ＫＢＲ－
    ５６３之駕駛蕭淵澤及乘客蕭育軒受傷之違規事實，經臺中市警察局第四分局查
    獲舉發，受處分人依限期提出申訴，經向原舉發機關查證違規屬實，該所遂於九
    十三年五月一日以中監違字第裁六○─ＧＣ0000000號裁決書，裁處受處
    分人違反道路交通管理處罰條例第四十四條第一項第三款、第六十一條第三項之
    規定，處罰鍰新臺幣六百元整，吊扣駕駛執照三個月，逾期則依裁決書處罰主文
    裁處，於法並無不合等語。
二、本件受處分甲○○人則以：受處分人於民國九十三年五月一日十時四十分許，駕
    駛車號Ｇ８─２８２７號自用小貨車，行經臺中市○○街與大墩十四街口時，當
    時車速約三十至四十公里，受處分人並左右查看有無來車，直到過大昌街四分之
    一時，左方突然冒出一輛由蕭淵澤騎乘其後搭載乘客蕭育之車牌號碼ＫＢＲ－５
    ６３之重機車，衝撞受處分人前開駕駛之小貨車，致機車駕駛蕭淵澤軒受傷，然
    被撞的是受處分人所駕駛之小貨車，受處分人並無裁決書所載之違規事實，爰聲
    明異議云云。
三、按汽車駕駛人行經無號誌之交叉路口時，應減速慢行，作隨時停車之準備；汽車
    駕駛人，駕駛汽車行經無號誌之交叉路口時，不減速慢行者，處新臺幣六百元以
    上一千八百元以下之罰鍰；汽車駕駛人，駕駛汽車違反道路交通安全規則，因而
    肇事致人受傷者，記違規點數三點；致人重傷者，吊扣其駕駛執照三個月至六個
月。道路交通安全規則第九十三條第一項第三款與道路交通管理處罰條例第四十
    四條第一項第三款、第六十一條第三項分別定有明文。
四、經查，受處分人於上開時、地，駕駛之車號Ｇ８─２８２７號自用小貨車，行經
    無號誌之交叉路口時，未減速慢行，作隨時停車之準備，致肇事使機車之騎士與
    乘客受有輕傷之違規事實，經臺中市警察局第四分局員警當場舉發等情，有舉發
    之違反道路交通管理事件通知單一紙、交通事故現場圖一紙、交通事故調查報告
    表二份、交通事故談話紀錄表二份、道路交通事故補充資料表一份、臺中市○○
    ○道路交通事故照片黏貼紀錄表四張與裁決書一份在卷可稽。雖受處分人以上開
    情詞置辯，惟經本院審酌卷內相關文件資料及檢視現場圖得知：受處分人駕駛該
    車由東興路左轉要往大墩十四街方向前進，於行經臺中市○○街與大墩十四街口
    ，適被害人駕駛機車搭載乘客由公益路沿大昌街往大墩十四街方向直行行駛，受
    處分人既行經大昌街與大墩十四街之無號誌交岔路口，應減速慢行，作隨時停車
    之準備，尚不得以其車速未違反道路交通安全規則第九十三條，即不減速慢行，
    作隨時停車之準備，致使騎乘機車之騎士蕭淵澤及乘客蕭育軒因剎車不及而擦撞
    受處分人所駕駛車輛之左前車頭而受傷；此一事實可由卷附之交通事故照片黏貼
    紀錄表及交通事故現場圖得知，若受處分人有減速慢行，作隨時停車之準備，則
    肇事後之受處分人所駕駛車輛應停於約受處分人所陳述之過四分之一街口處，而
    非如交通事故照片黏貼紀錄表所拍攝之停車地點，顯見受處分人行經無號誌交岔
    路口，未減速慢行，作隨時停車之準備，致肇事後滑行至上開地點，此有受處分
    人與被害騎士蕭淵澤親自簽名之交通事故現場圖與臺中市○○○道路交通事故照
    片黏貼紀錄表四張在卷可佐。又據本件車禍事故之被害人即機車騎士蕭淵澤九十
    三年五月一日當天於林新醫院急診室談話紀錄表中證稱：「……我由公益路沿大
    昌街往大墩十四街方向直行行駛，行經大昌街與大墩十四街之無號誌交岔路口時
    ，看見車（受處分人所駕駛之車輛）在我右前方路口駛出，當時看見車已在
    我右前方的１．５公尺處，我當時要反應煞車，但已來不及……」等語。況據受
    處分人於林新醫院急診時室談話紀錄表中亦自陳肇事當時行車速率約時速三十至
    四十公里，未做隨時停車之準備而發生危害致人受傷等語，亦有交通事故談話紀
    錄表在卷可憑。是受處分人因行經無號誌之交叉路口時，未減速慢行，作隨時停
    車之準備，肇事致人受傷之違規事實明確，堪以認定，本件由原舉發機關依法當
    場舉發，核無不合。至於被害人是否同時有違規情事，要與受處分人確有前揭違
    規事實無涉。是受處分人以本件車禍受處分人並無違規事實且係被他人所撞，肇
    事責任不在受處分人等語置辯，顯屬飾卸之詞，殊無可取。是受處分人確有如舉
    發違反道路交通管理事件通知單所載之違規事實，應可認定。
五、惟按道路交通管理處罰條例第二條規定：「道路交通管理、處罰，依本條例規定
    ；本條例未規定者，依其他法律規定」。又社會秩序維護法第三條：「行為後本
    法有變更者，適用裁處時之規定。但裁處前之規定有利於行為人者，適用最有利
    行為人之規定」。依學者之通見，在行政程序法就此未為規定前，有關違反道路
    交通管理處罰條例之處罰，應可準用上開社會秩序維護法之規定，即「從新從輕
    」原則，合先敘明。次查：受處分人之違規事實，係發生於民國九十三年五月一
    日，而道路交通管理處罰條例第六十一條已於九十三年四月二十一日修正公布，
    並自同年七月一日生效，其中駕駛汽車人違反道路交通安全規則，因而肇事致人
    受傷者，舊法不分輕重傷，一律處以吊扣其駕駛執照三個月至六個月，新法則區
    分受傷之輕重，分為致人輕傷者，記違規點數三點；致人重傷者，吊扣其駕駛執
    照三個月至六個月。本件原處分機關裁決日期為九十三年八月十六日，則依從新
    從輕之原則，就受處分人違反道路交通規則肇事致人受輕傷部分，應依修正後之
    道路交通管理處罰條例第六十一條三項前段裁處記違規點數三點。原處分不查，
    仍依修正前之道路交通管理處罰條例第六十一條第三項裁處吊扣駕照三個月，遽
    予裁罰，容有未恰。是原處分就此部分為吊銷駕駛執照三個月之處分應予撤銷。
    惟本件受處分人行近無號誌交岔路口不減速慢行，仍構成違規，應依道路交通管
    理處罰條例第四十四條第一項第三款裁罰。從而，原處分援引上開規定，裁處最
    鍰新臺幣六百元，逾期則依裁決書處罰主文規定處罰，並無不當，此部分異議為
    無理由，應予駁回。
六、據上論斷，應依道路交通管理處罰條例第八十七條、道路交通案件處理辦法第十
    九條、第二十條，裁定如主文。
中      華      民      國      九十三      年      九    月    三十    日
                                臺灣臺中地方法院交通法庭
                                    法  官  張  清  洲
右正本證明與原本無異。
如不服本裁定，應於送達後五日內，向本院提出抗告狀。
                                    書記官
中      華      民      國      九十三      年      九    月    三十    日
